臺灣板橋地方法院刑事判決　　　　　　　 96年度易字第305號
公　訴　人　臺灣板橋地方法院檢察署檢察官
被　　　告　丙○○
上列被告因詐欺案件，經檢察官提起公訴（九十五年度偵字第一
九八二０號），本院依簡式審判程序判決如下：
    主  文
丙○○共同意圖為自己不法之所有，以詐術使人將本人之物交付
，處拘役拾日，如易科罰金，以銀元佰元折算壹日。
    事  實
一、丙○○為址設臺北縣五股鄉○○路○段三四巷二號「瑞吉汽
    車商行」之負責人，經營汽車修理、汽車零件配備零售等業
    務，並在臺北縣林口鄉○○路三十號設有瑞吉修車廠，緣甲
    ○○於民國九十四年八月二十一日十五時三十分許，在國道
    一號高速公路南下車道距林口第二交流道約二百公尺處，因
    所駕駛之車牌號碼793-MN號福特六和廠牌營業小客車拋錨，
    經某拖吊車將該車拖吊至瑞吉修車廠修理，丙○○明知該車
    僅為水箱漏水，並無引擎過熱導致汽缸受損情形，竟與真實
    姓名年籍不詳之成年男子，基於共同意圖為自己不法所有之
    犯意聯絡，向甲○○佯稱上開車輛因水箱嚴重漏水及引擎過
    熱致汽缸受損，必須為引擎大修，包含更換活塞、活塞環各
    四個、汽缸研磨裝修、進氣門、排氣門各八個及平面刨平等
    修理項目，修理費用共計新臺幣（下同）三萬五千三百元，
    致甲○○陷於錯誤，將上開營小客車留置在該修車廠修理，
    於翌（二十二）日前往取車時，並交付折扣後共計現金三萬
    五千元予丙○○。嗣因甲○○取車後發現車輛送修後竟有噪
    音，查覺有異，遂報警處理，再將上開車輛委請案外人何坤
    金開設之合鎰汽車修護廠開拆汽缸蓋，發現該車並無汽缸受
    損之情形，始悉上情。
二、案經甲○○告訴暨臺北縣政府警察局新莊分局報告臺灣板橋
    地方法院檢察署檢察官偵查起訴。
    理  由
一、本院於準備程序進行中，被告丙○○就被訴事實為有罪之陳
    述，經告知被告簡式審判程序之旨，並聽取公訴人及被告之
    意見後，裁定進行簡式審判程序。
二、前揭事實，業據被告在本院審理時坦承不諱，核與告訴人甲
    ○○指述情節相符，並經證人即合鎰汽車修護廠老闆何坤金
    及福特六和保養廠汽車維修人員王清男證述屬實。此外，復
    有瑞吉汽車估價單二紙附卷可資佐證。堪認被告自白與事實
    相符。是本件事證明確，被告前開犯行洵堪認定，應予依法
    論科。
三、又本件被告行為後，刑法及其施行法業於九十五年七月一日
    修正施行，關於新舊法律變更之比較適用，原則上應就罪刑
    有關之共犯、未遂犯、想像競合犯、牽連犯、連續犯、結合
    犯，以及累犯加重、自首減輕暨其他法定加減原因（如身分
    加減）與加減例等一切情形，綜其全部罪刑之結果而為比較
    （最高法院九十五年第八次刑事庭會議決議參照）。經查：
    (一)就易科罰金之折算標準部分，如依修正前刑法第四十一條
    第一項及修正前罰金罰鍰提高標準條例第二條之規定，應以
    銀元三百元即新臺幣九百元折算一日，惟若依修正後刑法第
    四十一條第一項前段（原罰金罰鍰提高標準條例第二條已同
    時刪除）之規定，應以新臺幣一千元、二千元或三千元折算
    一日，二者相較之下，應以修正前之規定較有利於被告；(二)
    再按刑法施行法增訂第一條之一：「中華民國九十四年一月
　  七日刑法修正施行後，刑法分則編所定罰金之貨幣單位為新
    臺幣。九十四年一月七日刑法修正時，刑法分則編未修正之
    條文定有罰金者，自九十四年一月七日刑法修正施行後，就
    其所定數額提高為三十倍。但七十二年六月二十六日至九十
    四年一月七日新增或修正之條文，就其所定數額提高為三倍
    。」，則刑法第三百三十九條第一項規定之罰金部分，應認
    亦隨同修正，而在修正後以新臺幣為單位，提高為三十倍，
    在修正前則以銀元為單位，依罰金罰鍰提高標準條例第一條
    前段之規定提高為十倍，是修正前後所規定之罰金刑最高額
    ，經換算結果並無不同，惟因修正後刑法第三十三條第五款
    已將罰金刑調整為新臺幣一千元以上，以百元計算之，經比
    較前後規定之刑度，應以修正前之規定對被告較為有利。從
    而，經綜合比較前述各項法律變更之結果後，本案因修正後
    之規定並未對被告更為有利，依據修正後刑法第二條第一項
    前段，應一體適用修正前刑法之規定，合先敘明。至修正後
    刑法第二十八條雖將舊法之「實施」修正為「實行」，其中
    「實施」一語，涵蓋陰謀、預備、著手及實行之概念在內，
    其範圍較廣；而「實行」則著重於直接從事構成犯罪事實之
    行，其範圍較狹；二者之意義及範圍固有不同，但刑法第二
    十八條之修正內容，對於本件被告並無「有利或不利」之影
    響，是應無適用修正後刑法第二條第一項規定比較新舊法適
    用之問題（最高法院九十五年度台上字第五五八九號、九十
    五年度台上字第五六六九號判決參照）。
四、核被告所為，係犯刑法第三百三十九條第一項之詐欺取財罪
    。又被告與不詳真實姓名之成年男子間，有犯意聯絡及行為
    分擔，均為共同正犯。爰審酌被告犯罪之動機、目的、手段
    、告訴人甲○○所受損害，暨犯後已與告訴人甲○○達成和
    解，已賠償甲○○三萬六千元，有本院調解筆錄在卷可參等
    一切情狀，量處如主文所示之刑，並諭知易科罰金之折算標
    準。
據上論斷，應依刑事訴訟法第二百七十三條之一第一項、第二百
九十九條第一項前段，刑法第二條第一項前段、第二十八條第三
百三十九條第一項、修正前第四十一條第一項前段，罰金罰鍰提
高標準條例第一條前段、修正前同條例第二條，判決如主文。
本案經檢察官乙○○到庭執行職務。
中　　華　　民　　國　　96　　年　　5 　　月　　7 　　日
                  刑事第九庭    法　官  王士珮
以上正本證明與原本無異
如不服本判決應於送達後10日內向本院提出上訴狀。
                                書記官　程欣怡
中　　華　　民　　國　　96　　年　　5　　 月　　8　　 日
附錄本案論罪科刑法條全文：
中華民國刑法第三百三十九條
意圖為自己或第三人不法之所有，以詐術使人將本人或第三人之
物交付者，處五年以下有期徒刑、拘役或科或併科一千元以下罰
金。
以前項方法得財產上不法之利益或使第三人得之者，亦同。
前二項之未遂犯罰之。
